臺灣桃園地方法院交通事件裁定　　　100 年度交聲字第486 號
原處分機關　交通部公路總局新竹區監理所桃園監理站
異　議　人
即受處分人　袁明炙
上列異議人即受處分人因違反道路交通管理處罰條例案件，不服
交通部公路總局新竹區監理所桃園監理站民國100 年6 月2 日
桃監裁字第裁52-DB0000000號違反道路交通管理事件裁決書所為
之處分（原舉發案號：桃警局交字第DB0000000 號），聲明異議
，本院裁定如下：
    主  文
異議駁回。
    理  由
一、原處分意旨略以：異議人即受處分人袁明炙於民國100 年5
    月5 日下午2 時42分許，駕駛車號041-HE號之營業貨運曳引
    車，載運土方砂石行經桃園縣八德市○○街路段時，因「不
    遵守公路機關依處罰條例第5 條規定所發布之命令」，違規
    行駛非桃園縣政府公告之「桃園縣轄區開放砂石車行駛路段
    」，經員警當場攔查後製單舉發，並移送原處分機關處理，
    由原處分機關於100 年6 月2 日依道路交通管理處罰條例第
    60條第2 項第2 款、第63條第1 項之規定，以桃監裁字第裁
    52-DB0000000號違反道路交通管理事件裁決書，認定受處分
    人確有上開違規事實而裁處罰鍰新臺幣（下同）900 元，並
    記違規點數1 點之處分等語。
二、聲明異議意旨略以：異議人確於上開時地行經該路段，但因
    長安街路口並無設立禁止曳引車進入之標示，且道路本係公
    眾通行之地，公路機關依照法規所發佈之命令，限制民眾使
    用道路，顯已違背憲法賦予人民「行」之自由，且該路段為
    通往交流道之雙線重要道路，曳引車行駛亦未危及道路安全
    及暢通等語。
三、按「為維護道路交通安全與暢通，公路或警察機關於必要時
    ，得就下列事項發布命令：一、指定某線道路或某線道路區
    段禁止或限制車輛、行人通行，或禁止穿越道路，或禁止停
    車及臨時停車。」、「汽車駕駛人，駕駛汽車有下列情形之
    一，而本章各條無處罰之規定者，處新臺幣九百元以上一千
    八百元以下罰鍰：二、不遵守公路或警察機關，依第五條規
    定所發布命令。」、「汽車駕駛人有下列各款所列條款之一
    者，除依原條款處罰鍰外，並予記點：一、有第三十三條第
    一項、第二項、第三十八條第一項、第四十條、第四十五條
    、第四十七條第一款至第三款、第四十八條、第四十九條或
    第六十條第一項、第二項第一款、第二款情形之一者，各記
    違規點數一點。」道路交通管理處罰條例第5 條第1 款、第
    60條第2 項第2 款、第63條第1 項第1 款分別定有明文。
四、經查：
（一）異議人確有於民國100 年5 月5 日下午2 時42分許，駕駛
      車牌號碼041-HE號之營業貨運曳引車，載運土方砂石行經
      桃園縣八德市○○街路段，業據異議人坦認在卷，並有桃
      園縣政府警察局舉發違反道路交通管理事件通知單、交通
      部公路總局新竹區監理所桃園監理站違反道路交通管理事
      件裁決書、桃園縣政府警察局八德分局100 年5 月31日德
      警分交字第1003020683號函等在卷可稽，故此部分事實，
      堪以認定。
（二）異議人雖辯稱伊駕駛上開營業貨運曳引車行經長安路口時
      ，未見有何禁止標示云云。惟查，桃園縣政府公告有「桃
      園縣轄區○○○○○路段一覽表」及「桃園縣轄區開放砂
      石車行駛路段一覽表」，依前開一覽表所載，桃園縣八德
      市○○路禁行大貨車之管制時段為上午7 至8 時、下午3
      至4 時（30噸以上者），另未經公告為砂石車開放路段者
      ，均屬禁行砂石車之路段，然本件桃園縣八德市○○路非
      屬表定之砂石車開放路段，而桃園縣汽車貨運同業公會於
      其網站上均定期公佈桃園縣政府就前開管制路段新增、修
      正之公文以告周知，此有桃園縣汽車貨運商業同業公會10
      0 年1 月27日100 桃汽貨漳字第008 號函及其函附之「桃
      園縣轄區○○○○○路段一覽表」、「桃園縣轄區開放砂
      石車行駛路段一覽表」在卷可參。經查，異議人係駕駛營
      業貨運曳引車載運土方砂石之職業駕駛，則其就大貨車禁
      行路段、時間係有所管制，且砂石車所得行駛者復僅限經
      公告之特定路段一節，顯應知之甚詳，又前開管制路段一
      覽表復經桃園縣汽車貨運同業公會於其網站上公告周知，
      是異議人就其所駕駛之車輛所得行駛之路線、時段等管制
      情形，顯無難以得悉而可推諉不知之理。況且，依道路交
      通管理處罰條例第5 條第1 款之規定，公路或警察機關於
      必要時得就指定某線道路或某線道路區段禁止或限制車輛
      一事發佈命令，且同法第60條第2 項第2 款復規定汽車駕
      駛人不遵守公路或警察機關依上開規定所發布命令者，即
      可處以相當之罰鍰，足見公路或警察機關就特定路段管制
      通行之限制，僅需以發布命令之方式為之，即生法律上效
      力，不以設置標誌、標線、號誌為必要。是異議人前開所
      辯，顯非可採。
（三）至異議人辯稱公路或警察機關發布命令，禁止砂石車行駛
      特定路段，限制人民行動自由云云。惟按憲法所定人民之
      自由及權利範圍甚廣，但並非一切自由及權利均無分軒輊
      受憲法毫無差別之保障，若欲對人民之自由權利加以限制
      ，必須符合必要之程度，並以法律定之或經立法機關明確
      授權由行政機關以命令訂定，此觀憲法第23條之意旨甚明
      。對人民違反行政法上義務之行為科處罰鍰，涉及人民權
      利之限制，其處罰之構成要件及數額，本應由法律定之，
      然若法律就其構成要件，授權以命令補充規定者，且其授
      權之目的、內容、範圍具體明確，亦為憲法所許。而道路
      交通管理處罰條例之所以授權公路、警察機關發布第5 條
      之命令，本因道路交通管理事件具有強烈之屬地及快速變
      遷之特性，法律難以鉅細靡遺，而有藉以行政命令補足立
      法能量不足之必要性存在。且本件桃園縣政府公布對桃園
      縣砂石車禁行路段之公告，其授權之內容、範圍、目的，
      均業據道路交通管理處罰條例第5 條揭示明確，該公告意
      義非難以理解，而得以使受規範者預見。並審酌其公告之
      內容，係對特定路段、時段禁止限定重量以上之砂石車通
      行，而非一律全面剝奪砂石車通行之權利，砂石車於禁止
      通行之路段、時段仍然足以尋得其他替代路線，前往其本
      欲前往之目的地，尚難認如此權利之限制已經違反比例，
      本院自難加以置喙。又上開砂石車禁行特定路段之罰則，
      目的在於維持道路交通安全、行車來往通行順暢以及市容
      整潔觀瞻，已然考量各禁止路段、時段之交通流量及安全
      情況，係一對於抽象危險之處罰，自不以危險確已發生為
      必要，是異議人雖稱於舉發之時其架駛上開營業貨運曳引
      車行經該路段，並未危及安全等語，縱若屬實，仍不影響
      本件違規事實之認定。故本件事證明確，異議人違規行為
      ，堪以認定。
五、綜上所述，異議人確有前開違規行為，原處分機關依前開規
    定裁處罰鍰900 元並記違規點數1 點，於法並無違誤或不當
    之處。本件聲明異議為無理由，應予駁回。
據上論斷，應依道路交通事件處理辦法第18條，裁定如主文。
中    華    民    國    100   年    12    月    30    日
                  交通法庭    法  官  林蕙芳
以上正本證明與原本無異。
如不服本裁定，應於裁定送達後5 日內向本院提出抗告狀。
                              書記官  莊凱男
中    華    民    國   101    年    1     月    4     日